臺灣臺南地方法院刑事判決　　　　　　　94年度訴緝字第29號
公　訴　人　臺灣臺南地方法院檢察署檢察官
被　　　告　戊○○
指定辯護人　本院公設辯護人甲○○
上列被告因違反毒品危害防制條例案件，經檢察官提起公訴（93
年度營偵字第489號、營毒偵字第95號），本院判決如下：
    主  文
戊○○販賣第一級毒品，累犯，處有期徒刑捌年。
扣案之第一級毒品海洛因壹包（淨重零點零柒公克、空包裝重零
點貳陸公克）沒收銷燬之；販賣毒品所得財物新台幣柒佰元沒收
。
戊○○被訴轉讓第二級毒品部分無罪。
    事  實
一、戊○○前因違反毒品危害防制條例案件，經本院以八十九年
    度易字第七三號及八十九年度易字第三○三七號，分別判處
    有期徒刑八月及一年確定，接續執行，於民國九十二年一月
    十日縮短刑期執行完畢，仍不知悔改。復基於意圖營利販賣
    第一級毒品海洛因之犯意，以其所有電話號碼000000
    0000號行動電話作為聯絡販賣毒品之工具，而與丙○○
    以公共電話聯絡約定交貨之時間、地點，於九十三年四月十
    二日下午三時三十分許，戊○○搭乘不知情之劉芳春所駕駛
    車牌號碼Ｈ二─六○二二號自小客車，至台南縣東山鄉大客
    村八十五之一號前赴約，並以每包新台幣（下同）七百元之
    價格，販賣第一級毒品海洛因一包（淨重○‧○七公克、空
    包裝重○‧二六公克）予丙○○施用，得款七百元。嗣為在
    場埋伏之員警當場查獲，並自丙○○處扣得第一級毒品海洛
    因一包（淨重○‧○七公克、空包裝重○‧二六公克）及自
    戊○○身上查扣現金七百元，始查知上情。
二、案經台南縣警察局白河分局報請台灣台南地方法院檢察署檢
    察官偵查起訴。
    理  由
壹、證據能力部分：
    按被告以外之人於審判外之言詞或書面陳述，除法律有規定
    者外，不得作為證據；證人、鑑定人依法應具結而未具結者
    ，其證言或鑑定意見，不得作為證據；刑事訴訟法第一百五
    十九條第一項、第一百五十八條之三分別定有明文。經查，
    證人丙○○及己○○於警詢之證詞係於審判外之陳述，屬傳
    聞證據，亦無除外規定之情事，且證人己○○於偵查中之證
    詞，依法應具結而未具結，依上開規定，均無證據能力，合
    先敘明。
貳、有罪部分：
一、訊據被告戊○○固坦認於九十三年四月十二日下午三時三十
    分許，在台南縣東山鄉大客村八十五之一號前與丙○○見面
    ，並有自丙○○處收取七百元之款項之事實不諱。惟矢口否
    認有何販賣第一級毒品海洛因犯行，辯稱：當時丙○○係為
    償還欠伊的借款，而拿七百元還伊，該款項並非交易毒品之
    金額，且丙○○亦返還先前寄放之第一級毒品海洛因，伊因
    認量有短少而拒收，要丙○○等量夠了時再還伊，故伊並無
    販賣第一級毒品海洛因給丙○○云云。惟查：
  (一)於九十三年四月十二日下午三時三十分許，被告確與丙○○
    在台南縣東山鄉大客村八十五之一號前見面，並丙○○有交
    付七百元款項予被告收受，後為警自丙○○處扣得第一級毒
    品海洛因一包（淨重○‧○七公克、空包裝重○‧二六公克
    ）及自被告身上查扣現金七百元等情，業據被告於警詢、偵
    查及本院審理時供承不諱，核與證人丙○○於偵查及本院審
    理時證述之情節大致相符，並經證人劉芳春於警詢及偵查時
    證述屬實，且有扣押書二紙在卷可按。又扣案之白色粉末一
    包（淨重○‧○七公克、空包裝重○‧二六公克），經送法
    務部調查局鑑定結果，確為第一級毒品海洛因，有該局九十
    三年五月三日調科壹字第二○○○○四八二六號鑑定通知書
    一紙在卷可按。是此部分之事實，堪信為真實。
  (二)證人丙○○於九十三年四月十三日偵查時結證稱：「……最
    後一次是在昨天（九十三年四月十二日）下午三點多，在查
    獲處向他（戊○○）買，昨天買一包七百元」、「（昨天還
    有其他人在場？）劉芳春在場」、「（提示戊○○照片是否
    即為此人賣給你？）是。就是他賣給我的」等語（見九十三
    年度營偵字第四八九號卷第十二、十三頁），並於本院審理
    時結證稱：伊自九十二年間起開始施用毒品海洛因，所施用
    的毒品都是向被告戊○○買的，沒有向其他人買過，大都以
    公共電話撥打被告的行動電話，以為聯絡購買毒品事宜，約
    定地點有時在被告東山鄉的住處、有時在東山鄉的路邊交易
    毒品，復於九十三年四月十二日下午三時三十分許，伊確與
    被告在台南縣東山鄉南九十九線接近科里村大庄處見面，當
    時是向被告購買七百元的第一級毒品海洛因，至於毒品的份
    量為何並不清楚，都是被告自己開價的，當時伊係以公共電
    話撥打被告行動電話，雙方約定在該處一手交錢、一手交毒
    品，因為被告不讓別人欠錢，而伊係騎機車前往，被告是坐
    別人的車來的，交易完毒品後，有二台便衣警察看到交易毒
    品，一台來追伊，一台追被告，伊並無配合警方去假交易毒
    品，而當天交易的毒品就是被警察查扣的毒品，且警察也扣
    到伊交給被告的七百元，是一張五百元、二張一百元的紙鈔
    ，又伊並無積欠被告任何款項，至於伊先前在偵查時證述並
    無向被告購買毒品，係因在偵查庭開庭的前二天晚上，被告
    帶了四名男子到伊住處，恐嚇伊稱若跟檢察官說是被告賣「
    藥」給伊，會到住處來找伊，並對伊家人不利，伊因為害怕
    所以才會在檢察官開庭時說沒有向被告買毒品，且開偵查庭
    的當天，被告並帶了三個男子在外面等，開庭完後當天，因
    為伊沒有說出被告賣毒品之事，所以被告沒有說什麼等語（
    見審卷九十四年十月六日審判筆錄）。足認被告確於九十三
    年四月十二日下午三時三十分許，在台南縣東山鄉大客村八
    十五之一號前，販賣第一級毒品海洛因一包予證人丙○○，
    得款七百元等情甚明。
  (三)復證人劉芳春於警詢時證稱：「（警方於九十三年四月十二
    日十五時三十分許，在台南縣東山鄉大客村八十五之一號前
    當場發現有人在交易毒品，你是否在場？）我有在場，我開
    車載戊○○到現場」、「當時戊○○要我將車停放於路旁，
    我看見有人騎機車來車旁向戊○○拿東西」等語（見警卷第
    二一頁反面），並於偵查時具結證稱：「（四月十二日下午
    三時半你看到戊○○及丙○○做什麼事？）戊○○叫我到路
    邊停下來，我問戊○○說不是要去採水果嗎，他說有朋友在
    這邊等他，我就看到丙○○走過來，他們二人有爭執，戊○○從身上有拿東西出來給丙○○，我看前面，我沒有看到丙○○拿東西給戊○○」等語（見九十三年度營偵字第四八九
    號卷第五一、五二頁）。準此，於九十三年四月十二日下午
    三時三十分許，在台南縣東山鄉大客村八十五之一號前，被
    告與證人丙○○相約見面時，被告確有自其身上拿取物品交
    予證人丙○○乙節，堪予認定。是被告辯稱：因先前有寄放
    第一級毒品海洛因在丙○○處，當時是丙○○拿一包海洛因
    要還伊，但伊因認量短少而拒收，要丙○○等量夠了時再還
    伊云云，應屬事後卸責之詞，不足採信。
  (四)至證人丙○○於九十三年五月七日偵查時雖證稱：「我沒有
    向他（即被告）買海洛因」、「（四月十二日那天你是否有
    拿七百元給戊○○？）有」、「（是否向戊○○買海洛因的
    錢？）不是，是欠他的錢」、「（為何要騎半個鐘頭機車還
    他七百元？）因為他一直在討」等語。惟查，證人丙○○於
    本院審理時證稱：伊並無積欠被告任何款項，至於伊先前在
    偵查時證述並無向被告購買毒品，係因在偵查庭開庭的前二
    天晚上，被告帶了四名男子到伊住處，恐嚇伊稱若跟檢察官
    說是被告賣「藥」給伊，會到住處來找伊，並對伊家人不利
    ，伊因為害怕所以才會在檢察官開庭時說沒有向被告買毒品
    ，且開偵查庭的當天，被告並帶了三個男子在外面等等語。
    復證人即丙○○之父乙○○於本院審理時證述：伊有見過當
    庭之被告，因他曾經帶三個人到伊住處，來找伊兒子丙○○
    ，並帶丙○○到屋外去談話，至於講什麼伊就不清楚，當時
    被告並無與伊談話，事後丙○○也沒告訴伊被告找他為何事
    等語，並證人即丙○○之母丁○○○於本院審理時證稱：伊
    有見過當庭之被告，因他曾經去伊住處找丙○○，當時被告
    並帶三個人同去，至於是何時去的，伊不記得了，又被告去
    伊住處找丙○○為何事，伊並不清楚，因為他們是在屋外談
    話，談話時伊並不在旁邊等語。又被告於本院審理時辯稱：
    伊在開偵查庭的前二天，確實有去證人丙○○住處，但只有
    與另外一個朋友去，並沒有五個人去，且伊是去質問丙○○
    為何要指認伊販毒，丙○○回稱因他吸毒被抓是伊檢舉的，
    所以才要反咬伊云云。基此，證人丙○○於偵查時證稱：並
    無向被告購買毒品，該七百元款項係償還被告之借款云云，
    顯係因於本件偵查庭開庭（九十三年五月七日）前二日，被
    告帶同他人前去證人丙○○住處，找證人丙○○『商談』為
    何指認販毒乙事，證人丙○○因此而非出自由意思，始於偵
    查時為附合、迴護被告之證詞。從而，尚難據證人丙○○於
    偵查時非任意性之證詞，即為被告有利之認定。
  (五)綜上述事證以觀，於九十三年四月十二日下午三時三十分許
    ，在台南縣東山鄉大客村八十五之一號前，被告確有交付第
    一級毒品海洛因一包（淨重○‧○七公克、空包裝重○‧二
    六公克）予證人丙○○，並證人丙○○亦交付七百元款項予
    被告，且被告與證人丙○○間並無任何債權債務關係，該七
    百元款項係證人丙○○向被告購買前開第一級毒品海洛因之
    代價等情自明。準此，被告確於九十三年四月十二日下午三
    時三十分許，在台南縣東山鄉大客村八十五之一號前，販賣
    第一級毒品海洛因一包予證人丙○○，得款七百元等情，已
    堪認定。從而，被告所辯無非卸責之詞，殊無可採。
二、按海洛因係第一級毒品，毒品危害防制條例第二條第二項規
    定甚明。核被告戊○○所為，係犯毒品危害防制條例第四條
    第一項販賣第一級毒品罪。其持有海洛因後，進而販賣，其
    持有行為應被販賣行為所吸收，不另論罪。又被告前因違反
    毒品危害防制條例案件，經本院以八十九年度易字第七三號
    及八十九年度易字第三○三七號，分別判處有期徒刑八月及
    一年確定，接續執行，於九十二年一月十日縮短刑期執行完
    畢，有台灣高等法院被告前案紀錄表可按，其於有期徒刑執
    行完畢後五年以內再犯有期徒刑以上之罪，為累犯，惟因本
    刑為死刑及無期徒刑，依法不得加重其刑。被告販賣海洛因
    予他人施用，固戕害他人之身心，惟念其對重典之認識不夠
    深切，且販毒次數僅一次、數量不多，與販賣毒品之數量達
    數公斤以上之危害情形不同，誠屬法重情輕，倘對其販賣海
    洛因之犯行科以法定最輕刑之無期徒刑，猶嫌過重，衡情尚
    有可憫恕之處，爰依刑法第五十九條規定減輕其刑罰。爰審
    酌被告之品行非佳，販賣海洛因，危害社會治安，惡性不輕
    ，惟念其販賣次數僅一次，所得不多，及犯後態度等一切情
    狀，量處如主文所示之刑，以資懲儆。另扣案之第一級毒品
    海洛因一包（淨重○‧○七公克、空包裝重○‧二六公克）
    ，應依毒品危害防制條例第十八條第一項前段之規定，宣告
    沒收併銷燬之（包裝袋因與毒品不能析離併予宣告沒收銷燬
    ）；並扣案之七百元，係被告販賣毒品所得，已如前述，應
    依毒品危害防制條例第十九條第一項之規定宣告沒收。
參、不另為無罪諭知及無罪部分：
一、公訴意旨另以：被告戊○○分別基於概括犯意，(1)自九十三
    年一月起至同年四月初止，在台南縣鹽水鎮○○路五號己○○家或東山鄉東原村一一三號住處與新營市路邊等地，先後
    多次無償轉讓第二級毒品安非他命給己○○施用；(2)自九十
    三年一月起至四月十一日止，以0000000000號電
    話為連絡工具，在台南縣東山鄉東原村一一三號家中或其他
    不詳地點，先後多次（二十次以上）販賣第一級毒品海洛因
    給丙○○，每次五百元至一、二千元不等。因認被告戊○○
    此部分行為涉犯毒品危害防制條例第八條第二項之轉讓第二
    級毒品罪及第四條第一項販賣第一級毒品罪嫌。
二、按犯罪事實應依證據認定之，無證據不得認定其犯罪事實；
    不能證明被告犯罪者，應諭知無罪之判決；刑事訴訟法第一
    百五十四條第二項、第三百零一條第一項前段分別定有明文
    。次按認定不利於被告之事實，須依積極證據，苟積極證據
    不足為不利被告事實之認定，即應為有利於被告之認定，更
    不必有何有利之證據；事實之認定，應憑證據，如未能發現
    相當證據，或證據不足以證明，自不能以推測或擬制之方法
    ，以為裁判之基礎；最高法院三十年上字第八一六號、四十
    年台上字第八六號判例意旨參照。又按「犯施用毒品（安非
    他命屬第二級毒品）之罪，供出毒品來源，因而破獲者，得
    減輕其刑。毒品危害防制條例第十七條定有明文。施用毒品
    者之該項供述，固非絕無證據能力，但為防範其作利己損人
    之不實供述，自須擔保該項供述之真實性，始得作為判斷之
    依據。故事實審法院必須調查其他證據，以資審認，必至因
    其他證據之證明力已可確信該項供述為真實而無合理之懷疑
    時，始得據為對他人不利之認定」，最高法院八十九年度台
    上字第三六一八號判決參照。本件公訴意旨認被告戊○○此
    部分轉讓第二級毒品及販賣第一級毒品犯行，無非以證人己○○及丙○○之證詞等，為其論述依據。
三、訊據被告戊○○堅決否認前揭販賣第一級毒品犯行，辯稱：
    伊並無販賣第一級毒品海洛因予丙○○等語。經查：證人丙○○雖於本院審理時結證稱：伊自九十二年間起開始施用毒
    品海洛因，所施用的毒品都是向被告買的，沒有向其他人買
    過，故向被告購買毒品的時間與伊施用毒品之時間相同，而
    伊大都以公共電話撥打被告的行動電話，以為聯絡購買毒品
    事宜，約定地點有時在被告東山鄉的住處，有時在東山鄉○
    路邊交易毒品，又伊曾向被告購買第一級毒品海洛因很多次
    ，至於實際購買毒品次數已不記得，每次購買價格為五百元
    至一千元不等等語。惟前開公訴意旨所認「被告自九十三年
    一月起至四月十一日止，在台南縣東山鄉東原村一一三號家
    中或其他不詳地點，先後多次（二十次以上）販賣第一級毒
    品海洛因給丙○○，每次五百元至一、二千元不等」等情，
    除前揭證人丙○○之證詞外，並無其他任何證據足資佐證被
    告確有為前揭販賣第一級毒品海洛因之犯行。從而，尚難僅
    據證人丙○○片面之證詞，在無其他積極足以證明被告有何
    公訴人所指之前揭販賣第一級毒品犯行之情形下，遽為被告
    不利之認定。是此部分本應為無罪之諭知，惟公訴意旨既認
    此部分與前開論罪科刑部分屬連續犯關係，故不另為無罪之
    諭知，附此敘明。
四、其次，訊據被告戊○○堅詞否認有轉讓第二級毒品之犯行，
    辯稱：於九十三年四月十一日晚上，伊雖有打電話約己○○
    逛夜市，但結果沒有去，當然也沒有遇到己○○，故伊並無
    於該（十一）日晚上八時多許，在新營市民治夜市，將一個
    金飾盒子交給己○○，是警方在己○○機車內所查扣之安非
    他命及吸食工具，均非伊所有而寄放在己○○處，己○○是
    為脫身才如此說的，又伊並無無償轉讓毒品安非他命予己○○施用過等語。經查：
  (一)證人即另案被告己○○於九十三年四月十三日偵查時供稱：
    伊自九十三年一月間起，約一天一次，在住處施用安非他命
    ，最後一次在九十三年四月十日晚上十時許，在住處施用，
    又伊毒品的來源是向被告戊○○要的等語（見九十三年度營
    偵字第四八九號卷第十六頁），並於本院審理時證稱：伊於
    九十三年一月間認識被告，並伊自九十三年一月間起至四月
    間止，有施用第二級毒品安非他命，約二、三天施用一次，
    安非他命的來源都是向被告要的，沒有付過錢給被告，也沒
    有向別人要過或買過，期間自九十三年一月間起至被警察抓
    到的前幾天止，地點在台南縣鹽水鎮友人住處或東山鄉東原
    村被告住處附近，被告無償給伊安非他命約五次左右，每次
    給約零點幾公克，而於九十三年四月十二日為警查扣之安非
    他命六包，均為被告所有，是被告於前一天（九十三年四月
    十一日）晚上在新營市民治夜市拿給伊的，用一個盒子裝著
    ，被告說要去找朋友不方便，隔天會打電話給伊再還他等語
    （見本院九十四年七月十九日審判筆錄）。並有扣押書一紙
    （見警卷第二四頁）在卷可按，且扣案之晶體六包（總淨重
    一‧二三公克、含外包裝袋重八‧六九公克），經送請內政
    部警政署刑事警察局鑑驗結果，確為第二級毒品安非他命，
    有該局九十三年九月二十九日刑鑑字第○九三○一七○二二
    七號通知書附卷可參。然稽之證人己○○前開證詞，證人己○○於偵查供稱：約一天施用安非他命一次等語，並於本院
    審理時陳稱：自九十三年一月間起至四月間止，有施用第二
    級毒品安非他命，約二、三天施用一次，安非他命的來源都
    是向被告要的，沒有付過錢給被告，也沒有向別人要過或買
    過，而被告無償給伊安非他命約五次左右，每次給約零點幾
    公克等語倘若無訛，則證人己○○如何能以被告約五次、每
    次無償轉讓約零點幾公克之第二級毒品安非他命，以為其施
    用長達三個月期間、至少二、三天施用一次之毒品安非他命
    ？何況，以在證人己○○處查扣得之毒品數量及用具，亦遠
    逾證人己○○所證前後轉讓數量之總和及所需。是證人己○○前開證詞是否屬實，已非無疑。
  (二)基上，證人己○○固於偵查及本院審理中（供）證述被告無
    償轉讓毒品安非他命，及為警所查扣之安非他命六小包（總
    淨重一‧二三公克、含外包裝袋重八‧六九公克）、吸食工
    具五組、空夾鏈袋六十五個、塑膠吸管三支等物，均為被告
    所有寄放等情，惟本件並無具體事證可資證明被告確有數次
    無償轉讓毒品及該等扣案之物品確被告所有，且參以毒品安
    非他命價值非微，並被告與證人己○○僅係於九十三年一月
    間始認識之普通朋友關係，衡情被告實無長期無償提供毒品
    安非他命予證人己○○施用之理。又證人即己○○之女友趙
    羿卉於本院審理時證稱：己○○是伊男友，於九十三年四月
    十二日在白河鎮為警查獲時，伊有在場，警察在己○○機車
    置物箱內所查扣之安非他命及吸食工具是己○○的，因為是
    在他的機車內查獲，至於該等物品如何來的，伊不知道，己○○也沒有向伊說，又於九十三年四月十一日晚上，伊與己○○有去新營市逛夜市，因為伊去夜市就玩麻將，所以己○○在夜市有無遇到熟人，伊並不清楚等語，是就證人趙羿卉
    前開證詞，亦無法據以證明扣案之毒品安非他命及吸食工具
    等確為被告交予證人己○○。
  (三)綜上所述，尚難僅據證人己○○於偵查及本院審理中之有瑕
    疵證詞，以及扣案第二級毒品安非他命等物即遽入人罪。是
    公訴意旨所據積極證據所為之證明並未達到於通常之人均不
    致有所懷疑，而得確信其為真實之程度，故不能遽為被告戊○○有罪之判斷。此外，復查無其他積極證據足資認定被告
    有公訴人指訴之上開無償轉讓毒品安非他命予證人己○○之
    犯行，揆諸首揭法條及判例意旨，不能證明被告此部分之犯
    罪，依法應諭知無罪之判決。
據上論斷，應依刑事訴訟法第二百九十九條第一項前段、第三百
零一條第一項，毒品危害防制條例第四條第一項、第十八條第一
項前段、第十九條第一項，刑法第十一條前段、第四十七條、第
五十九條，判決如主文。
本案經檢察官庚○○到庭執行職務
中　　華　　民　　國　　94　　年　　11  　月　　10　　日
　　　　　　　　　刑事第一庭  審判長法　官  沈揚仁
                                    法  官  張婷妮
                                    法  官  洪榮家
以上正本證明與原本無異。
如不服本判決，應於判決送達後10日內，向本院提出上訴狀。
                                    書記官  許悉愛
中　　華　　民　　國　　94　　年　　11  　月　　10　　日
附錄本案論罪科刑法條全文：
毒品危害防制條例第四條第一項
製造、運輸、販賣第一級毒品者，處死刑或無期徒刑；處無期徒
刑者，得併科新台幣一千萬元以下罰金。
